臺灣彰化地方法院刑事判決
111年度訴字第212號
公  訴  人  臺灣彰化地方檢察署檢察官
被      告  陳義偉




上列被告因加重詐欺等案件，經檢察官提起公訴（110年度偵字
第8123、15775號），被告於準備程序進行中，就被訴事實為有
罪之陳述，經本院合議庭裁定由受命法官獨任進行簡式審判程序
，判決如下：
    主  文
陳義偉犯三人以上共同詐欺取財罪，處有期徒刑壹年貳月。又犯
三人以上共同詐欺取財罪，處有期徒刑壹年貳月。應執行有期徒
刑壹年肆月。
    犯罪事實
一、陳義偉自民國109年12月間某日起，加入電信詐欺集團，擔
    任「取簿手」、「車手」，並與「陳○慶」（經檢察官另案
    偵查中）及身分、人數不詳之詐騙集團成員基於共同意圖為
    自己不法所有、隱匿或掩飾特定詐欺取財犯罪之洗錢犯意聯
    絡，該集團成員分工，先由不詳詐騙集團成員於（一）110
    年1月26日晚間在8591寶物交易網，以會員「No.0000000」
    佯稱要以新臺幣（下同）16,000元賣虛擬寶物給謝正桓，謝
    政桓信以為真而陷於錯誤，於110年1月27日凌晨0時10分，
    以網路銀行匯款16,000元至陳義偉申辦之中國信託銀行帳號
    000-000000000000帳號號帳戶（下稱上開帳戶）；（二）11
    0年1月27日凌晨在8591寶物交易網，以會員「No.0000000」
    、LINE通訊軟體代號「乖乖不理睬」佯稱要以15,500元賣遊
    戲道具給龔慶瑜，龔慶餘信以為真而陷於錯誤，於110年1月
    27日凌晨0時15分，以網路銀行匯款15,500元至上開帳戶。
    陳義偉隨即依陳○慶指示，持上開帳戶提款卡，於110年1月2
    7日凌晨0時28分，在彰化縣○○市○○路000號「中國信託銀行
    員林分行」提款機，提領32,000元（含上開2位被害人受騙
    所匯詐騙贓款31,500元），陳義偉並將水錢交給陳○慶。嗣
    謝政桓、龔慶瑜發現遭詐騙報警，經警調閱上開帳戶交易明
    細，循線查悉上情。
二、案經謝政桓、龔慶瑜訴由彰化縣警察局員林分局報告臺灣彰
    化地方檢察署檢官偵查起訴。
    理  由
一、本案被告所犯係死刑、無期徒刑、最輕本刑為3年以上有期
    徒刑以外之罪，其於準備程序就前揭被訴事實為有罪之陳述
    ，經受命法官告知簡式審判程序之旨，並聽取其與公訴人之
    意見後，本院認無不得或不宜改依簡式審判程序進行之處，
    爰依刑事訴訟法第273條之1第1項、第284條之1裁定由受命
    法官獨任進行簡式審判程序，合先敘明。
二、證據名稱：
  ㈠被害人謝政桓、龔慶瑜警詢中之證述。
　㈡通訊軟體對話截圖。
　㈢網路銀行轉帳紀錄截圖。
　㈣帳戶個資資料、交易明細。
　㈤內政部警政署反詐騙案件紀錄表。
　㈥金融機構聯防機制通報單。
　㈦受理詐騙帳戶通報警示簡便格式表。
　㈧被告陳義偉於審判中之自白。　
三、論罪科刑：
　㈠核被告所為均係犯刑法第339條之4第1項第2款之三人以上共
    同犯詐欺取財罪、洗錢防制法第14條第1項之洗錢罪。
　㈡按共同正犯，本係互相利用，以達共同目的，並非每一階段
    行為，各共同正犯均須參與，而共同實施犯罪行為，在合同
    意思範圍以內，相互利用他人之行為，以達其犯罪之目的，
    原不必每一階段行為均經參與，祇須分擔犯罪行為之一部，
    即應對於全部所發生之結果共同負責；另按共同正犯之意思
    聯絡，原不以數人間直接發生者為限，即有間接之聯絡者，
    亦包括在內。被告加入電信詐欺集團，提供帳戶，並為詐欺
    集團提款，與「陳○慶」及其他真實姓名不詳之詐欺集團成
    員間，彼此分工而共同完成本案犯罪行為，應認被告與詐騙
    集團其他成年成員間，就本案上開各罪之犯行有犯意聯絡與
    行為分擔，應論以共同正犯。
　㈢被告對告訴人謝政桓、龔慶瑜均是以1行為同時觸犯上開數罪
    名，為想像競合犯，應依刑法第55條之規定，均從較重之三
    人以上共同犯詐欺取財罪處斷。又其對告訴人謝政桓、龔慶
    瑜之加重詐欺犯行，犯意各別，行為互殊，應予分論併罰。
　㈣爰審酌被告加入詐騙集團提供銀行帳戶，並為詐騙集團提款
    ，不僅使詐欺等財產犯罪於社會上充斥橫行，且使本案被害
    人蒙受財產損失，所為實應嚴懲，惟考量被告於詐騙集團中
    尚非主導犯罪之最核心角色，另衡以被告自述高工畢業，沒
    有其他專門技術或證照，目前未婚、無子女，其於入監所前
    與祖母同住，從事粗工，以日計薪，除其自己的生活開銷外
    ，有剩餘就會交給祖母，當時尚有賭債須清償等智識程度、
    生活經濟狀況，與被告犯罪之動機、目的、手段，對被害人
    造成之損害程度及其犯後態度等一切情狀，分別量處如主文
    所示之刑，並合併定其應執行刑。
四、沒收：
　㈠被告前於警詢中及本院審理中均供稱其並未因本案獲得報酬
    ，且亦無證據可證被告有因此獲得任何犯罪所得，合先敘明
    。
　㈡本案被害人匯入被告陳義偉上開帳戶之金錢，均為本案洗錢
    之標的，金錢匯入後，經被告提領後，已轉交其上游成員陳
    ○慶未能實際合法發還被害人，但本院考量被告係為詐騙集
    團提領贓款，提領後之款項均已交付上游成員，被告於詐騙
    集團中非居於核心主導犯罪之地位，且被告於本次犯行並無
    取得犯罪所得，如前所述，若再宣告沒收洗錢標的，尚屬過
    苛，爰依刑法第38條之2第2項之規定，不予宣告沒收。
據上論斷，應依刑事訴訟法第273條之1第1項、第299條第1 項前
段、第310條之2、第454條第1項，判決如主文。
本案經檢察官賴志盛提起公訴，檢察官林士富到庭執行職務。
中　　華　　民　　國　　111 　年　　10　　月　　26　　日
                        刑事第三庭  法  官  李淑惠
以上正本證明與原本無異。
如不服本判決應於收受判決後20日內向本院提出上訴書狀，並應
敘述具體理由；其未敘述上訴理由者，應於上訴期間屆滿後20日
內向本院補提理由書（均須按他造當事人之人數附繕本）「切勿
逕送上級法院」。
告訴人或被害人對於判決如有不服具備理由請求檢察官上訴者，
其上訴期間之計算係以檢察官收受判決正本之日期為準。
中　　華　　民　　國　　111 　年　　10　　月　　26　　日
                                    書記官  黃國源
附錄本案論罪科刑法條全文
中華民國刑法第339條之4
犯第339條詐欺罪而有下列情形之一者，處1年以上7年以下有期
徒刑，得併科1百萬元以下罰金：
一、冒用政府機關或公務員名義犯之。
二、三人以上共同犯之。
三、以廣播電視、電子通訊、網際網路或其他媒體等傳播工具，
    對公眾散布而犯之。
前項之未遂犯罰之。

洗錢防制法第14條
有第二條各款所列洗錢行為者，處7年以下有期徒刑，併科新臺
幣5百萬元以下罰金。
前項之未遂犯罰之。
前二項情形，不得科以超過其特定犯罪所定最重本刑之刑。